【裁判字號】    95,訴緝,169
【裁判日期】    951215
【裁判案由】    槍砲彈藥刀械管制
【裁判全文】
臺灣板橋地方法院刑事判決             95年度訴緝字第169號
公  訴  人  臺灣板橋地方法院檢察署檢察官
被      告  乙○○
                （現另案於臺灣臺中監獄臺中分監執行中）
指定辯護人  義務辯護人蕭守厚律師
上列被告因槍砲彈藥刀械管制案件，經檢察官提起公訴（94年度
偵字第6018號），本院判決如下：
    主  文
乙○○未經許可，持有可發射子彈具有殺傷力之改造手槍，累犯
，處有期徒刑年貳月，併科罰金新台幣拾萬元，罰金如易服勞
役以新台幣壹仟元折算壹日。扣案具殺傷力之仿WALTHER 廠PPK/
S 型半自動手槍製造之玩具手槍壹把（槍枝管制編號：00000000
00號）及口徑7.62MM制式子彈顆均沒收。
    事  實
一、乙○○前因贓物案件，經臺灣高等法院臺中分院以90年度上
    易字第1201號判處有期徒刑8 月確定，於民國91年3 月7 日
    執行完畢釋放。詎仍不知悔改，明知未經許可不得持有可發
    射金屬或子彈具有殺傷力之改造玩具手槍及子彈，於93年1
    月間，在臺中市○○○路與軍功路交叉口附近之拆解工廠廢
    棄車輛上，因發現具有可發射子彈具有殺傷力之仿WALTHER
    廠PPK/S 型半自動手槍製造之玩具手槍換裝土造金屬槍管而
    成之改造手槍1 支（槍枝管制編號：0000000000號）及口徑
    7.62MM制式子彈3 顆，竟基於未經許可而持有之犯意，將上
    開槍彈藏放在其位於臺中縣梧棲鎮○○路○ 段408 號住處。
    迨至94年4 月18日將上開槍彈藏放皮包內，同時將該皮包置
    於車牌八N-八五八五號（實際車牌號碼九B-六二七六號）之
    自用小客車上，並於同日下午17時30分許，將上開自小客車
    停放在臺北縣中和市○○路313 號前時，經警發現上開自小
    客車之車牌涉有偽造之嫌而予逮捕時（所另涉竊盜、贓物、
    偽造文書部分另經臺灣臺中地方法院以95年度訴字第1927號
    審理中），再經其同意搜索車內因而查獲上情，並扣得前揭
    改造手槍1 把及子彈3 顆。
二、案經臺北縣政府警察局永和分局移送臺灣板橋地方法院檢察
    署檢察官偵查起訴。
    理  由
一、上揭事實，業據被告乙○○於偵查及本院審理中自白不諱（
    偵查卷第71頁、本院卷第49頁、第107 頁），並有被告自承
    係其持有之上開槍彈扣案可稽，而上開槍彈經送內政部警政
    署刑事警察局鑑定結果：「一、送驗0.22手槍壹枝（槍枝編
    號：0000000000號），認係由仿WALTHER 廠PPK/S 型半自動
    手槍製造之玩具手槍換裝土造金屬槍管而成之改造手槍，經
    檢視，欠缺保險，惟不影響槍枝之擊發功能，仍可供擊發適
    用子彈，認具殺傷力。二、送驗0.22子彈顆，認均係口徑
    7. 62mm 制式子彈，認具殺傷力」等，有該局94年4 月28日
    日刑鑑字第0940057490號槍彈鑑定書乙紙在卷足憑（附於偵
    查卷第98頁至第101 頁）。本案事證明確，被告犯行堪以認
    定。
二、至被告雖辯稱：本案槍彈係伊先告訴警員車內有槍彈，警員
    始知情，伊應符自首規定云云。惟按刑法第62條所規定之自
    首，乃犯人在犯罪未發覺前，向該管公務員自行申告犯罪事
    實而受裁判之謂。查本件係永和分局偵查隊副隊長丙○○途
    經臺北縣中和市○○路313 號前時，發現被告停放於該處自
    小客車之車牌有偽造之嫌，乃通報永和分局，遂由小隊長甲
    ○○帶同警員黃右任、謝忠義同往查緝埋伏，迨被告自停車
    處附近之當舖出來，走到自小客車旁欲開車時，警員趨前圍
    捕，並連繫勤務中心，查出該自小客車為贓車後，並就車內
    進行搜索時，發現駕駛座右後座黑色包包內有槍枝，且於警
    員搜獲扣案槍彈前，被告未曾告知其車內有放置槍彈等情，
    業據證人即警員黃右任、丁○○於本院審理中具結證述在卷
    （本院卷第76頁至79頁、第101 頁至104 頁）。顯見被告並
    未於有偵查犯罪職務之公務員犯覺前，即自行供述持有扣案
    之槍彈，是其所辯洵難採信，尚難依自首規定寬減其刑，附
    此敘明。
三、論罪科刑之理由：
(一)按槍砲彈藥刀械管制條例於94年1 月26日固修正公布部分條
    文，並於同年月28日生效，修正前該法第11條第4 項規定為
    「未經許可，持有、寄藏或意圖販賣而陳列第一項所列槍砲
    者（同法第4 條第1 項第1 款所稱其他可發射金屬或子彈具
    有殺傷力之各式槍砲），處1 年以上7 年以下有期徒刑，併
    科新臺幣7 百萬元以下罰金。」，修正後該法刪除第11條之
    規定，於第8 條第1 項至第5 項所列槍枝種類，增列同法第
    4 條第1 項第1 款所定其他可發射金屬或子彈具有殺傷力之
    各式槍砲，並將第8 條第4 項修正為：「未經許可，持有、
    寄藏或意圖販賣而陳列第1 項所列槍枝者（鋼筆槍、瓦斯槍
    、麻醉槍、獵槍、空氣槍或第4 條第1 項第1 款所定其他可
    發射金屬或子彈具有殺傷力之各式槍砲），處3 年以上10年
    以下有期徒刑，併科新臺幣7 百萬元以下罰金。」。惟按持
    有手槍罪為繼續犯，於其終止持有之前，犯罪行為仍在繼續
    實施之中，其間法律縱有變更，但其行為既繼續實施至新法
    施行以後，自無行為後法律變更之可言（最高法院89年度台
    非字第186 號判決參酌）。是本件被告持有扣案槍彈行為固
    始自於槍砲彈藥刀械管制條例94年1 月28日修正施行之前，
    但其持有行為至94年4 月18日始行終了，從而依上說明，自
    無新舊法比較之問題，即應適用現行法之規定，起訴書就被
    告持有槍枝部分，認應比較新舊法而適用修正前之槍砲彈藥
    刀械管制條第11條第4 項之規定，尚有誤會，其起訴法條應
    予變更，合先說明。
(二)核被告所為係犯槍砲彈藥刀械管制條例第8 條第4 項未經許
    可持有可發射子彈具有殺傷力之改造手槍罪及同條例第12條
    第4 項之未經許可持有子彈罪。被告以一持有行為同時觸犯
    二罪名，為想像競合犯，依刑法第55條規定從以一重之未經
    許可持有可發射子彈具有殺傷力之改造手槍罪處斷。又被告
    行為後，刑法及刑法施行法業於94年2 月2 日經總統修正公
    布，並於95年7 月1 日施行，參酌最高法院95年5 月23日刑
    事庭第8 次會議決議意旨，修正後刑法第2 條第1 項之規定
    ，係規範行為後法律變更所生新舊法律比較適用之準據法，
    於刑法施行後，應適用修正後刑法第2 條第1 項之規定，為
    「從舊從輕」之比較，其中有關刑法33條第5 款及第47條累
    犯之規定業經修正，經綜合比較新舊法結果，以修正前刑法
    較有利於被告，是此部分應一併適用修正前刑法之規定，合
    此說明。是被告有如事實欄所載論罪科刑並執行完畢之情形
    ，此有臺灣高等法院被告全國前案紀錄表在卷可按，其於5
    年內故意再犯有期徒刑以上刑之本罪，應依修正前刑法第47
    條規定加重其刑。
(三)爰審酌被告犯罪之動機、目的、手段，持有改造手槍對社會
    治安所生危害及其品性、生活狀況、智識程度、坦承犯行態
    度尚稱良好等一切情狀，量處如主文所示之刑，罰金部分並
    依修正後刑法第42條第3 項規定諭知如易服勞役之折算標準
    （經比舊刑法第42條修正前後之規定，修正後以新台幣1 千
    元、2 千元及3 千元折算1 日較有利於被告），以示懲儆。
    至扣案具殺傷力之仿WALTHER 廠PPK/S 型半自動手槍製造之
    玩具手槍1 把（槍枝管制編號：0000000000號）及口徑7.62
    MM制式子彈3 顆，均屬違禁物，依刑法第38條第1 項第1 款
    規定宣告沒收。
據上論斷，應依刑事訴訟法第299 條第1 項前段、第300 條，槍
砲彈藥刀械管制條例第8 條第4 項、第12條第4 項、刑法第2 條
第1 項、第11條、第55條、修正前刑法第47條、刑法第42條第3
項、第38條第1 項第1 款，判決如主文。
本案經檢察官彭聖斐到庭執行職務。
中    華    民    國    95    年    12    月    15    日
                  刑事第六庭審判長法  官  許仕楓
                                  法  官  饒金鳳
                                  法  官  林鈺琅
以上正本證明與原本無異
如不服本判決應於送達後10日內向本院提出上訴狀
                                  書記官  林進煌
中    華    民    國    95    年    12    月    15   日
附錄本案論罪科刑法條全文
槍砲彈藥刀械管制條例第8條
未經許可，製造、販賣或運輸鋼筆槍、瓦斯槍、麻醉槍、獵槍、
空氣槍或第4條第1項第1款所定其他可發射金屬或子彈具有殺傷
力之各式槍砲者，處無期徒刑或5年以上有期徒刑，併科新臺幣1
千萬元以下罰金。
未經許可，轉讓、出租或出借前項所列槍枝者，處 5 年以上有期
徒刑，併科新臺幣 1 千萬元以下罰金。
意圖供自己或他人犯罪之用，而犯前二項之罪者，處無期徒刑或
 7 年以上有期徒刑，併科新臺幣 1 千萬元以下罰金。
未經許可，持有、寄藏或意圖販賣而陳列第 1 項所列槍枝者，處
 3年以上10年以下有期徒刑，併科新臺幣700萬元以下罰金。
第 1 項至第 3 項之未遂犯罰之。
槍砲彈藥刀械管制條例第12條
未經許可，製造、販賣或運輸子彈者，處 1 年以上 7 年以下有
期徒刑，併科新台幣 500 萬元以下罰金。
未經許可，轉讓、出租或出借子彈者，處 6 月以上 5 年以下有
期徒刑，併科新台幣 300 萬元以下罰金。
意圖供自己或他人犯罪之用，而犯前二項之罪者，處 3 年以上
10 年以下有期徒刑，併科新台幣 700 萬元以下罰金。
未經許可，持有、寄藏或意圖販賣而陳列子彈者，處 5 年以下有
期徒刑，併科新台幣 300 萬元以下罰金。
第 1 項至第 3 項之未遂犯罰之。


司法院資訊處製作；財團法人民間司法改革基金會備份。
